臺灣高等法院花蓮分院刑事裁定　
111年度原上訴字第11號
聲  請  人  
即  被  告  花梓源
選任辯護人  林秉嶔律師(法扶律師)
上列聲請人即被告因違反槍砲彈藥刀械管制條例案件(本院111年
度原上訴字第11號)，聲請發還扣押物，本院裁定如下：
    主  文
聲請駁回。
    理  由
一、聲請意旨略以：聲請人即被告花梓源(下稱聲請人)因違反槍
    砲彈藥刀械管制條例(下稱槍砲條例)案件，前於民國110年4
    月14日經花蓮縣警察局扣押手機1支，然該手機並非犯罪所
    得之物，雖該手機內通訊軟體對話紀錄已為起訴書列為證據
    ，惟該對話紀錄已被員警翻拍留存，實無繼續扣押留作證據
    之必要，且扣押迄今已逾1年，若針對該手機有任何應調查
    之事項，均應已調查完畢，或透過還原手機電磁紀錄加以保
    存，持續扣押該手機顯無意義，況原審判決並未提及該手機
    是否係供聲請人犯罪所用、犯罪預備、犯罪所生或所得之物
    等說明，足見無留存之必要，另該手機經扣押後，已對聲請
    人生活上造成諸多不便，侵害聲請人之財產權，請依刑事訴
    訟法(下稱刑訴法)第142條規定，發還該手機予聲請人等語
    。
二、按可為證據或得沒收之物，得扣押之。又扣押物若無留存之
    必要者，不待案件終結，應以法院之裁定或檢察官命令發還
    之。再扣押物未經諭知沒收者，應即發還，但上訴期間內或
    上訴中遇有必要情形，得繼續扣押之，刑訴法第133條第1項
    、第142條第1項前段及第317條分別定有明文。而所謂扣押
    物無留存之必要者，乃指非得沒收之物，且又無留作證據之
    必要者，始得依上開規定發還；倘扣押物尚有留存之必要者
    ，即得不予發還。又該等扣押物有無留存之必要，並不以係
    得沒收之物為限，且有無繼續扣押必要，應由事實審法院依
    案件發展、事實調查，予以審酌(最高法院106年度臺抗字第
    274號、101年度臺抗字第125號裁定參照)。再通訊軟體所留
    存歷史對話之電磁紀錄，係以科學通訊原理之作用產生，呈
    現對話內容之畫面再經翻拍成照片，或轉成譯文書面，即學
    理上所稱之「派生證據」(最高法院110年度臺上字第4058號
    判決參照)；又此等派生證據，屬於文書證據之一種，固有
    方便證據調查之功能，但究非證據本身之內容，故須先檢驗
    其證據之同一性及真實性，然後踐行人證或書證之法定調查
    程序，始足作為判斷被告有罪之依據(最高法院110年度臺上
    字第4370號判決參照)。
三、經查：
 (一)同案被告張品豪前因違反槍砲條例案件，經花蓮縣警察局
     員警持臺灣花蓮地方法院核發之搜索票(110年度聲搜字第9
     3號)，前往張品豪住處執行搜索，當場扣得獵槍1支(槍枝
     管制編號：0000000000)，經張品豪供出該獵槍來源為聲請
     人後，旋由員警於110年4月14日下午4時32分，以確有相當
     理由認為情況急迫，報請檢察官同意逕行搜索後，前往聲
     請人住處執行搜索，扣得聲請人所有手機(門號：00000000
     00、型號：IPHONE，下稱系爭手機)等物等情，有花蓮縣警
     察局110年4月15日花警刑字第1100018777號函、搜索扣押
     筆錄、扣押物品目錄表、搜索票等在卷可稽(見花警刑字第
     1100016856號卷第43至68頁)。
 (二)又員警將查扣之系爭手機內LINE通訊軟體所留存歷史對話
     紀錄內容之畫面，翻拍成照片(見花警刑字第1100016856號
     卷第105至107頁，下稱翻拍照片)，經檢察官起訴聲請人及
     張品豪時，於起訴書證據清單列為證據(即編號3)，復經原
     審依法提示調查後，引為證據而佐認聲請人已可預見會有
     非原住民身分之人向其購槍，而對張品豪為非原住民身分
     具有不確定故意等事實。惟依前揭說明，翻拍照片乃屬派
     生證據，系爭手機內通訊軟體所留存歷史對話之電磁紀錄(
     下稱電磁紀錄)方為證據本身，一旦對翻拍照片有爭執時，
     則須先檢驗及調查翻拍照片與電磁紀錄，是否具有證據同
     一性及真實性。綜前，足見電磁紀錄、翻拍照片，均為本
     案憑以認定事實之重要證據。
 (三)再本案經原審判決聲請人非法販賣獵槍罪刑後，聲請人不
     服提起上訴，現由本院審理中，查系爭手機既係證明本案
     待證事實之證據物，審酌本案犯罪態樣(販賣槍枝)、系爭
     手機作為證據之高度價值性、系爭手機一旦發還有被湮滅
     毀損之虞，難以還原待證事實，與遂行本案公訴之公共必
     要性，及手機取得甚為容易，如繼續扣押系爭手機對於聲
     請人所生之不利益，尚難認為過鉅等情，應認尚有繼續扣
     押留存之必要性存在。是聲請人所為上開聲請，尚難准許
     ，應予駁回。
據上論斷，依刑事訴訟法第220條，裁定如主文。 　
中　　華　　民　　國　　111 　年　　6 　　月　　6 　　日
                  刑事第一庭審判長法  官  林信旭
　　　　　　　　　　　　　　　    法  官  廖曉萍
　　　　　　　　　　　　　　　    法  官  顏維助
以上正本證明與原本無異。
如不服本裁定，應於裁定送達後5日內向本院提出抗告狀。抗告
書狀，並應敘述抗告之理由。
如因疫情而遲誤不變期間，得向法院聲請回復原狀。
中　　華　　民　　國　　111 　年　　6 　　月　　6 　　日
                                  書記官  秦巧穎